臺灣彰化地方法院民事裁定
110年度監宣字第327號
聲  請  人  曾金山  

相  對  人  曾鴻林  



關  係  人  曾建明  

            吳月女  
            曾兆利  
上列聲請人聲請監護宣告事件，本院裁定如下：
    主    文
宣告曾鴻林（男、民國00年0月00日生、身分證統一編號：Z0000
00000號）為受監護宣告之人。
選定曾金山（男、民國00年0月00日生、身分證統一編號：Z0000
00000號）為受監護宣告之人之監護人。
指定曾建明（男，民國00年0月0日生、身分證統一編號：Z00000
0000號）為會同開具財產清冊之人。
聲請費用新臺幣壹仟元由受監護宣告之人負擔。
    理    由
一、按對於因精神障礙或其他心智缺陷，致不能為意思表示或受
    意思表示，或不能辨識其意思表示之效果者，法院得因本人
    、配偶、四親等內之親屬、最近一年有同居事實之其他親屬
    、檢察官、主管機關或社會福利機構之聲請，為監護之宣告
    ，民法第14條第1項定有明文。次按受監護宣告之人應置監
    護人。法院為監護之宣告時，應依職權就配偶、四親等內之
    親屬、最近一年有同居事實之其他親屬、主管機關、社會福
    利機構或其他適當之人選定一人或數人為監護人，並同時指
    定會同開具財產清冊之人。法院為前項選定及指定前，得命
    主管機關或社會福利機構進行訪視，提出調查報告及建議。
    監護之聲請人或利害關係人亦得提出相關資料或證據，供法
    院斟酌。法院選定監護人時，應依受監護宣告之人之最佳利
    益，優先考量受監護宣告之人之意見，審酌一切情狀，並注
    意下列事項：㈠受監護宣告之人之身心狀態與生活及財產狀
    況。㈡受監護宣告之人與其配偶、子女或其他共同生活之人
    間之情感狀況。㈢監護人之職業、經歷、意見及其與受監護
    宣告之人之利害關係。㈣法人為監護人時，其事業之種類與
    內容，法人及其代表人與受監護宣告之人之利害關係。民法
    第1110條、第1111條、第1111條之1分別定有明文。再按監
    護宣告之裁定，於裁定送達或當庭告知法院選定之監護人時
    發生效力；監護宣告裁定經廢棄確定前，監護人所為之行為
    ，不失其效力，家事事件法第169條第1項、第170條第1項分
    別定有明文。
二、聲請意旨略以：聲請人為相對人之長子，相對人於民國105
    年3月2日因中風引發疾病至今，致不能為意思表示或受意思
    表示，或不能辨識其意思表示之效果，已達受監護宣告之程
    度，有戶籍謄本、親屬系統表、身分證影本、身心障礙證明
    影本、秀傳醫療財團法人彰濱秀傳紀念醫院診斷證明書1紙
    等件為證。爰聲請准予裁定相對人為受監護宣告之人，並請
    求選定聲請人為相對人之監護人，同時指定相對人之三子曾
    建明為會同開具財產清冊之人等語。
三、經查，聲請人主張之上開事實，業據其提出戶籍謄本、親屬
    系統表、身分證影本、身心障礙證明影本、秀傳醫療財團法
    人彰濱秀傳紀念醫院診斷證明書1紙等件為據，且經本院在
    鑑定人即衛生福利部彰化醫院醫師蕭銘鴻前審驗相對人之精
    神狀況，相對人對於本院點呼無反應，有本院訊問筆錄在卷
    可按。又經本院囑託衛生福利部彰化醫院鑑定結果，認為：
    「㈠醫學上的診斷（生物學上之要素）：腦梗塞、失智症。
    障礙程度：重度。㈡日常生活狀況：目前個案對於外界刺激
    反應淡漠，無法以言語與個案進行有效之溝通，無法聽從指
    示動作。個案住在伸港鄉伸美護理之家受人照顧，平時多躺
    床睡覺，沒睡覺時也只會發出啊啊的叫聲及抓癢，若沒睡覺
    時可睜開雙眼看著人；無法參加護理之家安排的活動，也看
    不懂電視節目。因機構人員擔心個案自行拔除管路，故約束
    雙手。目前個案已無法認得家人，也無法辯識生活常見物品
    。對金錢的使用上，無法辯識金錢，也不知其用途。對於行
    動、進食、穿衣、洗澡、如廁等基本生活，均需他人協助。
    ㈢身體狀態：四肢僵硬、萎縮、變形。對疼痛有反應。㈣精神
    狀態：1.意識/溝通性：無法言語，無法依照指令動作。2.
    記憶力：無法配合施測。3.定向力：無法配合施測。4.計算
    能力：無法配合施測。5.理解‧判斷力：無法配合施測。6.
    現在性格特徵：退化自閉。7.其他（氣氛‧情感狀態‧幻覺‧
    妄想‧異常行動等）：活動力低。8.智能檢查‧心理學檢查：
    無法配合施測。㈤有關判斷能力判定之意見：不能管理處分
    自己財產。判定的根據：依曾鴻林男士目前心智狀況，無法
    以言語溝通，對於外界刺激反應淡漠。因腦梗塞、失智症導
    致認知功能嚴重缺損，無法獨立完成基本生理需求。因認知
    功能缺損以致金錢、數字、是非對錯等概念嚴重缺損，是故
    ，亦無法管理與處置個人事務。㈥回復可能性說明：回復可
    能性低。㈦鑑定判定及說明：1.基於受鑑定人有腦梗塞、失
    智症，其程度達重度，不能管理處分自己的財產，回復之可
    能性低。2.腦梗塞、失智症之程度，個案不能為意思表示或
    受意思表示、不能辨識其意思表示之效果，可為監護宣告。
    」等語，有衛生福利部彰化醫院成年監護鑑定書在卷可稽，
    堪認相對人因精神障礙或其他心智缺陷，致不能為意思表示
    或受意思表示，亦不能辨識其意思表示之效果。從而，本件
    聲請為有理由，應予准許，爰宣告相對人為受監護宣告之人
    。
四、本件相對人既經監護宣告，業如前述，揆諸前揭規定，自應
    為其選定監護人及指定會同開具財產清冊之人。又相對人之
    父母均歿，其長子即聲請人、配偶吳月女、次子曾兆利、三
    子曾建明均同意由聲請人擔任相對人之監護人，由相對人之
    三子即關係人曾建明擔任會同開具財產清冊之人等情，有聲
    請人提出之親屬系統表、同意書在卷可稽。本院審酌聲請人
    曾金山、關係人曾建明分別為相對人之長子、三子，與相對
    人關係密切，由渠等分別擔任相對人之監護人、會同開具財
    產清冊之人，應符合相對人之最佳利益，爰裁定如主文第2
    、3項所示。
五、末依民法第1113條準用同法第1099條、第1099條之1之規定
    ，於監護開始時，監護人曾金山對於受監護宣告之人曾鴻林
    之財產，應會同曾建明於2個月內開具財產清冊，並陳報法
    院，於開具完成並陳報法院前，監護人對於受監護宣告之人
    之財產，僅得為管理上必要之行為，併此指明。
六、依家事事件法第164條第2項，裁定如主文。
中　　華　　民　　國　　110 　年　　11 　　月　  17 　日
                    家事法庭  法  官  黃倩玲
以上正本係照原本作成。
如對本裁定抗告，須於裁定送達後10日內向本院提出抗告狀，並
繳納抗告費新臺幣1千元。
中　　華　　民　　國　　110 　年　  11 　  月  　17　 日
                              書記官  呂怡萱